【裁判字號】    97,竹簡,433
【裁判日期】    970731
【裁判案由】    返還消費借貸款
【裁判全文】
臺灣新竹地方法院民事簡易判決         97年度竹簡字第433號
原      告  華南商業銀行股份有限公司
法定代理人  甲○○
訴訟代理人  丙○○
被      告  乙○○
            丁○○
上列當事人間請求返還消費借貸款事件，本院於民國97年7月21
日辯論終結，判決如下：
    主      文
被告乙○○應給付原告新台幣壹拾捌萬仟貳佰捌拾元，及自
民國九十六年十月八日起至清償日止，按年息百分之十九點七一
計算之利息。
原告其餘之訴駁回。
訴訟費用由被告乙○○負擔。
本判決第一項原告勝訴部分，得假執行。
    事實及理由
甲、程序方面
    本件被告丁○○經合法通知，未於言詞辯論期日到場，核無
    民事訴訟法第三百八十六條各款所列情形，爰依原告聲請，
    由其一造辯論而為判決。
乙、實體方面
一、原告主張：緣被告乙○○於民國（以下同）87年4月間向原
    告申辦信用卡使用（卡號：0000-0000-0000-0000），並為
    被告丁○○辦理附卡使用（卡號：0000-0000-0000-0000）
    ，兩造並簽立信用卡申請書暨約定條款，依約定被告得於原
    告之特約商店記帳消費，但應依原告寄發之信用卡交易明細
    暨繳款通知書所定之方式及繳款期限前繳款，並得選擇循環
    信用方式彈性付款，每月最低付款額為當期新增消費總額（
    含預借現金）金額百分之10及前期循環未結清消費總額百分
    之2【不得低於新臺幣（下同）1,000元】，再加上循環信用
    貸款利息、遲延利息與其他手續費等。循環信用貸款利息則
    自各筆帳款入帳日起，以年息百分之19.71計算至完全付清
    之日止。倘被告有遲延繳款或其他違約情事，原告得停止其
    循環信用，被告即喪失期限利益，應一次全數清償；且如逾
    期未付，亦應自各筆帳款入帳日起，按年息百分之19.71計
    算遲延利息，並依逾期未繳清金額按月另行計付違約金，即
    依照下列標準收取（兩造信用卡契約第15條約定）：逾期未
    繳清本金帳款1,000元以下者，不收取；逾期未繳清本金帳
    款1,000（含）元以上且未於繳款截止日前付清當期最低應
    繳金額者，延滯第1個月內當月計收150元之違約金；延滯第
    2個月內當月計收300元之違約金；延滯第3個月（含）以上
    者，每月計收600元之違約金。且依約定條款第3條規定，正
    、附卡持卡人就個別使用信用卡所生應付帳款，互負連帶清
    償責任。詎料計算至96年10月7日止，其中正卡持有人乙○
    ○持正卡所消費者，計尚欠消費本金183,283元及利息尚未
    清償，依約定條款第22條之約定，被告自應就上開款項一次
    全數清償，雖屢經催討，仍置之不理，爰依兩造信用卡契約
    及消費借貸之法律關係提起本訴等語。並聲明：被告應連帶
    給付原告183,283元，及自96年10月8日起至清償日止，按年
    息百分之19.71計算之利息等語。
二、被告之抗辯：
（一）被告丁○○未於言詞辯論期日到場，亦未提出準備書狀作
      何聲明或陳述。
（二）被告乙○○到庭自認系爭款項為其所消費，對原告主張之
      金額亦表示沒有意見，惟希望原告將請求之利息降低等語
      。
三、得心證之理由：
（一）被告乙○○該正卡持有人個人消費所積欠之183,283元，
      及自96年10月8日起至清償日止，按年息百分之19.71計算
      之利息部分：
    (1)原告主張之上開事實（就正卡持有人消費並積欠之本金、
      利息），業經提出信用卡申請書及約定條款、消費款明細
      、卡片基本資料、信用卡墊款明細表各乙份為證，且為被
      告乙○○所不爭執，自堪信原告此部分之主張為真實。
    (2)是原告本於消費借貸契約，訴請被告乙○○給付其因個人
      消費所積欠之183,283元，及自96年10月8日起至清償日止
      ，按年息百分之19.71計算之利息，即屬正當，應予准許
      。
（三）至就被告乙○○該正卡持有人個人消費所積欠之183,283
      元，及自96年10月8日起至清償日止，按年息百分之19.71
      計算之利息部分，原告併請求被告丁○○連帶清償部分：
      (1)按消費者保護法為83年1月11日由總統公布，並自公布
        日施行，本件信用卡契約係87年訂立，有消費者保護法
        之適用，合先敘明。
      (2)本件信用卡約定條款係身為企業經營者之原告，為與不
        特定多數消費者訂立同類契約之用，所提出預先擬定之
        契約條款，自屬消費者保護法第2條第7款定義之「定型
        化契約條款」。又同法第12條規定：「定型化契約中之
        條款違反誠信原則，對消費者顯失公平者，無效。定型
        化契約中之條款有下列情形之一者，推定其顯失公平：
        一、違反平等互惠原則者。二、條款與其所排除不予適
        用之任意規定之立法意旨顯相矛盾者。三、契約之主要
        權利或義務，因受條款之限制，致契約之目的難以達成
        者」。系爭信用卡約定條款第3條雖載明：「正、附卡
        持卡人就個別使用信用卡所生應付帳款，互負連帶清償
        責任」。惟本院基於以下理由，認為本件信用卡契約有
        關附卡持有人即被告丁○○，應就正卡持有人即被告乙
        ○○之消費金額負連帶清償責任之約定，違反誠信原則
        及平等互惠原則：該約定與信用卡契約使用之本質不
        符：信用卡之核發，其風險控制係以申請人個人之信用
        狀況為徵信，並無另外要求申請人徵得連帶保證人後方
        准核發，惟本條款變相使附卡持有人成為正卡持有人之
        無限責任連帶保證人，顯不利於消費者。該約定與附
        卡使用契約之目的不符：附卡係從屬於正卡之附屬卡片
        ，此可由正附卡共用一消費額度、正卡持有人可片面終
        止附卡使用契約、正卡若被終止使用，附卡亦不得使用
        、正附卡之消費帳款均列於正卡持有人每月帳單由正卡
        持有人統一繳納等情可知，就附卡申領使用之本質與目
        的而言，附卡持有人僅須對自己之消費帳款負責，該條
        款之約定，加重附卡持有人之責任，違反消費者申請附
        卡使用之目的。正附卡之消費帳款均列於正卡持有人
        每月帳單寄予正卡持有人清償，附卡持有人不一定能知
        悉正卡持有人所生帳款若干，亦無法預知或限制正卡持
        有人將來之消費金額，尤其正卡持有人若使用循環利息
        ，僅繳納最低應繳金額，其帳款將不斷累積，顯非附卡
        持有人所得預見，更無從控制其風險，且銀行提高信用
        額度通常未徵詢附卡持有人之意見，則依系爭定型化契
        約運作結果，將使附卡持有人對正卡持有人之保證額度
        不斷提高，無形中使附卡持有人負擔更高之保證風險。
        是依上開說明，本件信用卡契約之上開約定違反消費者
        保護法第12條之規定，應屬無效。
      (3)從而，原告依消費借貸及系爭信用卡之法律關係，請求
        被告丁○○應就被告乙○○持正卡消費所積欠之183,28
        3元，及自96年10月8日起至清償日止，按年息百分之19
        .71 計算之利息部分，負連帶清償責任，為無理由，應
        予駁回。
四、假執行之宣告：
    本件為簡易訴訟程序所為被告乙○○敗訴之判決，就被告乙
    ○○敗訴部分，爰依民事訴訟法第三百八十九條第一項第三
    款之規定，依職權宣告假執行。
五、訴訟費用負擔之依據：民事訴訟法第七十九條。
中    華    民    國    97    年     7    月    31    日
                  新竹簡易庭    法  官  鄭政宗
以上正本係照原本作成。
如對本判決上訴，須於判決送達後20日內向本院提出上訴狀。
中    華    民    國    97    年     7    月    31    日
                                書記官  曾柏方


司法院資訊處製作；財團法人民間司法改革基金會備份。
